【裁判字號】    89,訴,1492
【裁判日期】    891207
【裁判案由】    妨害公務
【裁判全文】
臺灣臺北地方法院刑事判決                        八十九年度訴字第一四九二號
    公  訴  人  臺灣臺北地方法院檢察署檢察官
    被      告  甲○○
右列被告因妨害公務案件，經檢察官提起公訴（八十九年度偵字第一七六六二號），
本院判決如左：
    主  文
甲○○於公務員依法執行職務時，當場侮辱，處拘役貳拾日，如易科罰金，以佰元
折算壹日。又對於公務員依法執行職務時，施強暴，處拘役拾日，如易科罰金，以
佰元折算壹日。應執行拘役拾伍日，如易科罰金，以佰元折算壹日。
    事  實
一、甲○○於民國八十九年九月三日凌晨二時許，與友人乙○○唱歌飲酒完畢，由乙○○騎乘車號ＤＱＲ－二七七號輕型機車搭載甲○○返家途中，行經臺北市○○○路、市○○道口遇警臨檢，甲○○酒後（尚未達心神喪失或精神耗弱程度）不
    服臺北市政府警察局交通警察大隊信義分隊警員依法執行臨檢職務，竟以「操你
    媽」、「幹你娘」等穢語當場侮辱警員丙○○；嗣因未攜帶證件經警要求至警局
    制作筆錄，甲○○不服，竟另行起意，基於妨害公務之犯意，出手拉扯警員丙○○、黃俊棋（起訴書誤載為黃俊祺），致警員丙○○所穿著之反光背心腰帶斷裂
    、攜帶之掌上型電腦捲紙筒損壞，以此方法施以強暴。
二、案經臺北市政府警察局信義分局報請臺灣臺北地方法院檢察署檢察官偵查起訴。
    理  由
一、右揭事實，業據被告甲○○於本院審理時坦承不諱，證人即警員丙○○到庭結證
    ：八十九年九月三日凌晨二時許，我們在光復南路、市○○道口執行勤務，見到
    乙○○搭載被告，被告在後座似有喝酒現象，就將之欄下酒測，黃俊棋、袁羅生
    對乙○○酒測，我對被告酒測，被告不服，以「操你媽」、「幹你娘」等語辱罵
    我，我還問他你在罵誰，被告指稱是我，後來我要看他的證件，被告未帶，我要
    將之帶回警局時，被告不從，與我及黃俊棋發生拉扯，拉扯間將我執勤所用反光
    背心、掌上型電腦捲紙筒弄壞，反光背心已不能再使用，電腦捲紙筒廠商說願意
    修復：：，被告當時還罵我們只是小小的交通警察，我認為被告意識應該清楚，
    回警局後，被告一開始不願意製作筆錄，是後來乙○○勸解約半小時才開始作筆
    錄，筆錄是交給派出所做的，但我等半小時後，為被告做酒精濃度測試，見派出
    所警員開始做筆錄後才離開等語明確。另證人即被告友人乙○○亦於本院調查時
    結稱：八十九年九月三日晚上十點多，我去延吉街快可利商店找被告，當時被告
    已喝過酒，約晚上十一時左右，被告一直說他心情不好，要到信義路唱歌，我就
    載被告一起到信義路卡拉ＯＫ唱歌，被告當時有點一瓶鋁罐啤酒，但也沒喝多少
    酒，一直跟我說心情不好，後來他也有上台唱歌，之後我載被告回家途中，遇警
    臨檢酒測，被告不服，情況如丙○○警員所述等語在卷（均見本院八十九年十一
    月十日訊問筆錄）。被告自白與證人證述情節互核相符；此外，復有丙○○制作
    之報告一份、照片二幀、酒精濃度測試單二紙附卷，暨遭被告損壞之反光背心、
    掌上型電腦捲紙筒扣案可資佐證。本案事證明確，被告犯行洵堪認定，應予論科
    。
二、警員丙○○、黃俊棋係臺北市政府警察局交通警察大隊信義分隊警員，有其二人
    之警員服務證附卷可稽；其等案發時係依法執行臨檢職務，為依法令執行職務之
    公務員，亦有臺北市政府警察局交通警察大隊信義分隊勤務分配表在卷可憑。被
    告於警員執行臨檢職務時，當場以穢語侮辱警員丙○○，核其所為，係犯刑法第
    一百四十條第一項之侮辱公務員罪；又其出手拉扯警員丙○○、黃俊棋，致警員
    丙○○穿著之反光背心腰帶斷裂、攜帶掌上型電腦捲紙筒損壞，以此方法施以強
    暴，核其所為，係犯刑法第一百三十五條第一項之對於執行職務公務員施以強暴
    罪。被告所犯上開二罪，犯意各別，罪名不同，應分論併罰之。爰審酌被告犯罪
    後坦承犯行，態度良好，惟侮辱依法執行職務之公務員，並施以強暴，妨害國家
    公務之執行，暨被告之生活狀況、品行、智識程度、犯罪之動機、目的、手段、
    所生損害等一切情狀，就上開各罪分別量處如主文所示之刑，並定其應執行之刑
    及諭知易科罰金之折算標準。
三、公訴意旨另以：被告甲○○於八十九年九月三日凌晨二時許，酒後搭乘友人乙○○騎乘之車號ＤＱＲ－二七七號輕型機車，行經臺北市○○○路、市○○道口遇
    警臨檢時，出手拉扯警員丙○○，致該警員身著之反光背心腰帶斷裂、及服勤所
    用掌上型電腦捲紙筒損壞，所為涉有刑法第一百三十八條之妨害職務上掌管之物
    品罪嫌云云。惟按刑法第一百三十八條所謂公務員職務上掌管之物品，係指該物
    品由公務員本於職務上之關係所掌管者而言，並非泛指一般辦公用物品（例如辦
    公室之冷氣機、電風扇、鏡子、茶杯、辦公桌之玻璃板等），從而如認上訴人所
    為，係對公務員依法執行職務所施強暴之當然結果，或有毀壞他人物品之故意，
    要屬觸犯同法第一百三十五條或第三百五十四條罪名範圍，此有最高法院七十二
    年臺上字第六九三一號判決可資參照。經查被告於本院審理時供稱：我當時沒有
    帶身分證，警察要將我送上警車，我認為我沒有什麼不對，不願意上車，致與警
    察發生爭執拉扯，警察壓住我的手，導致我疼痛，故有出言辱罵警員，並發生拉
    扯，當時並不知毀損警察之背心及電腦，是事後到派出所時才知道等語在卷（見
    本院八十九年十一月二十三日審判筆錄）；核與證人即警員丙○○於本院調查時
    結證：我要看他的證件，被告未帶，我要將之帶回警局時，被告不從，與我及黃
    俊棋發生拉扯，拉扯間將我執勤所用反光背心、掌上型電腦捲紙筒弄壞等語相符
    （見本院八十九年十一月十日訊問筆錄），足見被告出手拉扯警員係因不願意前
    往警局制作筆錄，而非基於損壞反光背心及掌上型電腦捲紙筒之故意，此由被告
    供稱當時並不知損壞警察之背心及電腦，是事後到派出所時才知道等語，益資明
    證，是被告所為核與妨害職務上掌管之物品罪構成要件尚有未合，警員丙○○所
    穿著之反光背心腰帶斷裂、攜帶之掌上型電腦捲紙筒損壞，既係被告對警員丙○○施強暴之當然結果，應只論以刑法第一百三十五條第一項之對於執行職務公務
    員施以強暴罪，惟公訴意旨認妨害職務上掌管之物品罪嫌與上開論罪科刑部分，
    有牽連犯之裁判上一罪關係，爰不另為無罪之諭知，併此敘明。
據上論斷，應依刑事訴訟法第二百九十九條第一項前段，刑法第一百三十五條第一項
、第一百四十條第一項、第五十一條第六款、第四十一條，罰金罰鍰提高標準條例第
一條前段、第二條，判決如主文。
本案經檢察官許永欽到庭執行職務
中      華      民      國    八十九    年      十二      月     七     日
                                    臺灣臺北地方法院刑事第四庭
                                        法  官  吳靜怡
右正本證明與原本無異。
如不服本判決，應於判決送達後十日內，向本院提出上訴狀。
                                        書記官  李春松
中      華      民      國    八十九    年      十二      月     十四   日
附錄本案論罪科刑法條全文：
中華民國刑法第一百三十五條第一項 (妨害公務執行及職務強制罪)
對於公務員依法執行職務時，施強暴脅迫者，處三年以下有期徒刑、拘役或三百元以
下罰金。
中華民國刑法第一百四十條第一項 (侮辱公務員公署罪)
於公務員依法執行職務時，當場侮辱，或對於其依法執行之職務公然侮辱者，處六月
以下有期徒刑、拘役或一百元以下罰金。


司法院資訊處製作；財團法人民間司法改革基金會備份。
